臺灣桃園地方法院刑事判決　　　　　100年度交簡上字第151號
上　訴　人
即　被　告　黃成志
上列上訴人即被告因過失傷害案件，不服本院交通法庭民國100
年6 月28日100 年度壢交簡字第590 號第一審刑事簡易判決（聲
請簡易判決處刑案號：99年度偵字第31282 號），提起上訴，本
院管轄之第二審合議庭判決如下：
    主  文
上訴駁回。
黃成志緩刑貳年。
    事  實
一、本件經本院審理結果，認原審以被告黃成志犯刑法第284 條
    第1 項後段過失重傷害罪，判處有期徒刑5 月，如易科罰金
    ，以新臺幣（下同）1 千元折算1 日，經核其認事用法及量
    刑均無不當，應予維持，並引用第一審刑事簡易判決書記載
    之事實及理由（如附件）。
二、上訴人上訴意旨略以：上訴人已將汽車強制責任險部分之
    458,859 元賠付予被害人，只因被害人於刑事附帶民事訴訟
    中求償金額824,176 元已超出其之經濟能力範圍，其無法負
    擔，其之犯後態度良好，原審判處之刑度顯然過重，請求從
    輕量刑等語。
三、按法官於有罪判決如何量處罪刑，為實體法賦予審理法官裁
    量之刑罰權事項，法官行使此項裁量權，自得依據個案情節
    ，參酌刑法第57條所定各款犯罪情狀之規定，於法定刑度內
    量處被告罪刑；除有逾越該罪法定刑或法定要件，或未能符
    合法規範體系及目的，或未遵守一般經驗及論理法則，或顯
    然逾越裁量，或濫用裁量等違法情事之外，自不得任意指摘
    其量刑違法，最高法院分別著有80年臺非字第473 號、75年
    臺上字第7033號、72年臺上字第6696號、72年臺上字第3647
    號判例可資參照。準此，法官量刑，如非有上揭明顯違法之
    情事，自不得擅加指摘其違法或不當。
四、經查，本案犯罪事實，業據被告迭於警詢、偵查及本院審理
    時均坦承不諱，而原審審酌被告肇事後自首及過失程度、被
    害人所受傷勢等情，量處被告有期徒刑5 月，並諭知易科罰
    金之折算標準，經核並無不合。執此，原審認事用法並無不
    當，量刑亦屬妥適，上訴人提起本件上訴，為無理由，應予
    駁回。惟被告前未曾因故意犯罪受有期徒刑以上刑之宣告，
    有臺灣高等法院被告前案紀錄表1 份附卷可稽，且被告已與
    被害人劉昌勳達成調解並依調解筆錄給付完畢，有調解筆錄
    、和解款收據各1 紙在卷可憑，被告僅因一時失慮，致罹刑
    典，堪認其經此科刑之教訓後，當知所警惕，信無再犯之虞
    ，本院因認前開宣告之刑，以暫不執行為適當，爰依刑法第
    74條第1 項第1 款之規定，併予宣告緩刑2 年，以啟自新。
據上論斷，應依刑事訴訟法第455條之1 第1項、第3項、第368條
、第373條，刑法第74條第1項第1款，判決如主文。
本案經檢察官蔡正傑到庭執行職務
中    華    民    國   100    年    9     月    29    日
               刑事第三庭  審判長法  官    曾家貽
                                 法  官    楊麗文
                                 法  官    曾雨明
以上正本證明與原本無異。
不得上訴。
                                 書記官    李靜華
中    華    民    國   100    年    10    月    3     日
附件：
臺灣桃園地方法院刑事簡易判決      100年度壢交簡字第590號
聲  請  人  臺灣桃園地方法院檢察署檢察官
被      告  黃成志  男  41歲（民國○○年○月○○日生）
                    身分證統一編號：Ｚ000000000號
                    住桃園縣楊梅市高榮里17鄰東高山頂1之5
                      號
上列被告因過失傷害案件，經檢察官聲請簡易判決處刑（99年度
偵字第31282號），本院逕以簡易判決處刑如下：
    主  文
黃成志犯過失傷害致人重傷罪，處有期徒刑伍月，如易科罰金，
以新臺幣壹仟元折算壹日。
    事實及理由
一、本件犯罪事實及證據，除犯罪事實第14行至第15行「受有脾
    臟裂傷、血胸而於翌日接受脾臟切除手術之重傷害」，應更
    正為「受有脾臟裂傷、血胸、肺炎、呼吸衰竭、冠狀動脈疾
    病、慢性支氣管炎之傷害，且因脾臟裂傷，旋於翌日進行脾
    臟切除術，達身體健康重大不治之重傷害程度」外，餘均引
    用檢察官聲請簡易判決處刑書之記載（如附件）。
二、論罪科刑：
  (一)按其他於身體或健康，有重大不治或難治之傷害，屬於刑法
    上所指之重傷，刑法第10條第4 項第6 款定有明文。且所謂
    重傷之意義，既指身體與健康兩者而言，則脾臟為人體器官
    之一，若遭切除，即不可復得，自影響人身器官之完整，已
    屬重大不治之情形，而脾臟之切除，雖其功能在西醫觀點可
    由其他淋巴組織替代，但卻有增加特殊感染機率，即人體免
    疫力減低，就人體自然防衛體系而言，若免疫能力之降低，
    身體遭受外界侵入之危險相對增加，對身體及健康之影響不
    可不謂重大，況脾臟之切除，其所主掌對身體之主要功能喪
    失，對人體將有重大影響，亦為中醫所肯定，從而脾臟既毀
    敗至不治而割除，應屬重傷害無誤（最高法院89年台上字第
    3263號、87年台上字第2281號判決意旨可資參照）。本件告
    訴人劉昌勳因本件車禍除受有脾臟裂傷、血胸、肺炎、呼吸
    衰竭、冠狀動脈疾病、慢性支氣管炎之傷害外，並於車禍翌
    日進行脾臟切除術，揆諸前開判決意旨，其傷勢自符合刑法
    第10條第4 項第6 款所規定之重傷害。是核被告所為，係犯
    刑法第284 條第1 項後段之過失致重傷害罪。
  (二)被告於車禍肇事後，於桃園縣政府警察局平鎮分局平鎮交通
    分隊員警陳建中前往處理時，主動向警方自首過失傷害致人
    重傷犯罪並接受裁判，此有桃園縣政府警察局道路交通事故
    肇事人自首情形紀錄表1 紙在卷可按，乃依刑法第62條前段
    自首之規定減輕其刑。
  (三)爰審酌被告前無任何犯罪科刑紀錄之素行、過失程度，被害
    人所受傷勢，以及因和解金額無法達成共識，被告迄今未能
    與告訴人達成和解等一切情狀，量處如主文所示之刑，並諭
    知易科罰金之折算標準。
三、據上論斷，應依刑事訴訟法第449 條第1 項前段、第3 項、
    第454 條第2 項、刑法第284 條第1 項後段、第62條前段、
    第41條第1 項前段，刑法施行法第1 條之1 第1 項、第2 項
    前段，逕以簡易判決處刑如主文。
四、如不服本判決，得於判決書送達之翌日起10日內，以書狀敘
    述理由（須附繕本），向本院合議庭，提出上訴。
中    華    民    國   100    年    6     月    28    日
                  交通法庭    法  官  廖珮伶
以上正本證明與原本無異。
如不服本判決，應於判決送達後10日內向本院提出上訴狀（應附
繕本）。
                              書記官  張良煜
中    華    民    國   100    年    7     月    6     日
附錄本案論罪科刑法條全文
中華民國刑法第284 條（過失傷害罪）
因過失傷害人者，處6 月以下有期徒刑、拘役或5 百元以下罰金
，致重傷者，處1 年以下有期徒刑、拘役或5 百元以下罰金。
從事業務之人，因業務上之過失傷害人者，處 1 年以下有期徒
刑、拘役或 1 千元以下罰金，致重傷者，處 3 年以下有期徒刑
、拘役或 2 千元以下罰金。
附件
臺灣桃園地方法院檢察署檢察官聲請簡易判決處刑書
                                     99年度偵字第31282號
    被      告  黃成志  男  40歲（民國○○年○月○○日生）
                        住桃園縣楊梅市高榮里17鄰東高山頂
                        1之5號
                        國民身分證統一編號：Ｚ000000000號
上列被告因過失重傷害案件，業經偵查終結，認宜聲請簡易判決
處刑，茲將犯罪事實及證據並所犯法條分敘如下：
        犯罪事實
一、黃成志於民國99年7月11日上午某時，駕駛車牌號碼L9-1471
    號自用小客車，沿桃園縣平鎮市○○路○段516巷往延平路 3
    段411巷191弄方向行駛，於同日中午12時10分許，行經桃園
    縣平鎮市○○路○段516巷與平德路設有閃光號誌之交叉路口
    時，原應注意汽車行駛至閃紅光燈號之交岔路口，其行進應
    遵「停車再開」，車輛應減速接近，先停止於交岔路口前，
    讓幹道車優先通行後認為安全時，方得續行之行車規則，而
    依當時情形天候晴、日間自然光線、路面狀況為柏油乾燥無
    缺陷、道路無障礙且視距良好，並無不能注意之情事，竟疏
    未注意及此，在行至上開交叉路口，適幹線道車即由劉昌勳
    騎乘車牌號碼8FT-201號普通重型機車，沿平德路往陸橋南
    路方向行駛至該處，因黃成志未讓幹道車優先通行，致劉昌
    勳騎乘之機車左側車身遭黃成志所駕駛之汽車前車頭側撞，
    使劉昌勳人車倒地，並受有脾臟裂傷、血胸而於翌日接受脾
    臟切除手術之重傷害。嗣黃成志於肇事後，在未有偵查犯罪
    職權之機關或公務員發覺其為犯人前，即對獲報至現場處理
    事故之員警坦承肇事，自首而願接受裁判。
二、案經劉昌勳訴由桃園縣政府警察局平鎮分局報告偵辦。
        證據並所犯法條
一、證據清單及待證事實：
┌─┬───────────┬────────────┐
│編│    證  據  清  單    │     待  證  事  實     │
│號│                      │                        │
├─┼───────────┼────────────┤
│一│證人即告訴人劉昌勳之指│全部犯罪事實。          │
│  │證                    │                        │
├─┼───────────┼────────────┤
│二│被告黃成志之供述      │全部犯罪事實。          │
├─┼───────────┼────────────┤
│三│道路交通事故現場圖、道│全部犯罪事實。          │
│  │路交通事故調查報告表、│                        │
│  │道路交通事故照片14張、│                        │
│  │桃園縣政府警察局道路交│                        │
│  │通事故肇事人自首情形紀│                        │
│  │錄表1紙               │                        │
├─┼───────────┼────────────┤
│四│桃園縣政府警察局道路交│被告行經閃光號誌交叉路口│
│  │通事故初步分析研判表  │，支道車未讓幹道車先行肇│
│  │                      │事致人受傷為肇事原因。  │
├─┼───────────┼────────────┤
│五│壢新醫院99年8 月20日桃│告訴人受有脾臟裂傷、血胸│
│  │衛醫字第1532100049號診│並於99年7 月12日接受脾臟│
│  │斷證明書各1張         │切除手術之事實。        │
└─┴───────────┴────────────┘
二、按刑法第10條第4項第6款所謂重傷之意義，係指身體與健康
    兩者而言。脾臟在醫學上之見解，縱使與健康無重大影響，
    但究屬人身臟器之一，既毀敗至不治而割除，應屬重傷害，
    最高法院89年台上字第3263號裁判要旨，可資參照。核被告
    所為，係犯刑法第284條第1項後段之過失致重傷害罪嫌。復
    被告犯罪後，於該管公務員發覺前留於肇事現場，並於警方
    前往處理時，自承為肇事人，此有桃園縣政府警察局道路交
    通事故肇事人自首情形紀錄表1 紙附卷可佐，為對於未發覺
    之罪自首而接受裁判，請依刑法第62條減輕其刑。
三、依刑事訴訟法第451條第1項聲請逕以簡易判決處刑。
    此  致
臺灣桃園地方法院
中    華    民    國    99    年    12    月    22    日
                              檢  察  官   董 良 造
本件證明與原本無異
中    華    民    國   100    年    2     月    18    日
                              書  記  官   郭 政 偉